【裁判字號】    89,訴,1935
【裁判日期】    900629
【裁判案由】    違反稅捐稽徵法等
【裁判全文】
臺灣高雄地方法院刑事判決                    八十九年度訴字第一九三五號
    公訴人  臺灣高雄地方法院檢察署檢察官
    被  告  丁○○
右列被告因違反稅捐稽徵法等案件，經檢察官提起公訴 (八十八年度偵字第二七○○
五號），本院判決如左：
    主  文
丁○○無罪。
    理  由
一、公訴意旨略以：被告丁○○係址設台北市○○○路○段二十六號九樓萬財發財務
    管理顧問有限公司（下稱萬財發公司）負責人，為公司法第八條所規定之公司負
    責人及從事業務之人。詎被告為逃漏稅捐，明知案外人丙○○於萬財發公司之高
    雄分公司僅受雇三個月，實領薪資所得僅新臺幣（下同）十九萬八千元，竟於八
    十五年底至八十六年初辦理八十五年度薪資所得結算申報時，指示不知情之會計
    ，盜用已離職之高雄分公司前負責人乙○○之印章，虛偽登載：「乙○○為上開
    高雄分公司扣繳義務人，丙○○八十五年一月至十二有受付五十一萬六千元之薪
    資所得」乙情，於萬財發高雄分公司八十五年度之各類所得扣繳暨免扣繳憑單上
    ，藉此虛增薪資之不正當方法，據以申報萬財發公司八十五年度之營利事業所得
    稅，足生損害於稅捐稽徵處稅捐稽徵之正確性及案外人丙○○、乙○○之權利，
    因認被告涉有刑法第二百十六條、第二百十四條之行使不實業務文書、第二百十
    七條第二項之盜用印章，及稅捐稽徵法第四十七條第二款、第四十一條之公司負
    責人逃漏稅捐等罪嫌云云。
二、本件公訴人認被告涉有前開偽造文書、盜用印章及違反稅捐稽徵法等犯行，無非
    係以右揭事實業據證人丙○○、乙○○、甲○○證述屬實，並有八十五年度扣繳
    憑單、台新銀行苓雅分行存提款（含薪資轉帳、匯款轉存等資料）帳頁、勞工保
    險卡、萬財發公司及高雄分公司之執照、營利事業登記證及離職證明書等附卷可
    稽，為其主要論據。訊據被告丁○○堅詞否認有何上開犯行，辯稱：伊於八十五
    年四月起已非萬財發公司之負責人，且萬財發公司與其高雄分公司之會計制度係
    分別獨立作業，員工薪資由高雄分公司自己申報，扣繳憑單亦為高雄分公司所制
    作等語。
三、按犯罪事實應依證據認定之，無證據不得推定其犯罪事實；又不能證明被告犯罪
    ，應諭知無罪之判決，刑事訴訟法第一百五十四條、第三百零一條第一項定有明
    文。又認定不利於被告之事實，須依積極證據，苟積極證據不足為不利於被告事
    實之認定，即應為有利於被告之認定，更不必有何有利之證據，最高法院著有三
    十年上字第八一六號判例可參。次按，稅捐稽徵法第四十七條第一款規定之公司
    負責人，原則上固應以登記名義上之負責人（包括公司法第八條第二項所列之負
    責人），作為公司負責人而對之追訴處罰，惟如負責人確係不負實際責任，應以
    實際負責經營管理之人為處罰對象（臺灣高等法院暨所屬法院七十一年法律座談
    會第二百六十五則參照）。
四、經查：被告於八十三年十月十五日起擔任萬財發公司之登記負責人，嗣於八十五
    年四月間，將持有之股權全數轉讓予案外人張小宏，並轉赴宜蘭建設公司工作，
    而萬財發公司之登記負責人遂由被告變更為案外人張小宏之事實，有萬財發公司
    章程乙份、經濟部公司執照兩紙附卷可參。又萬財發公司與其高雄分公司之會計
    作業係分別獨立，高雄分公司員工之薪資扣繳憑單係由該分公司提供資料予順益
    聯合會計師事務所制作乙節，亦據證人即順益會計事務所員工柯永祥到庭結證稱
    ：「薪資扣繳憑單是根據高雄分公司提供給我們的薪資資料來填報。公司營利事
    業所得稅要由總公司申報，分公司可以獨立制作扣繳憑單，制作完之後我們幫他
    送到國稅局來申報，營利事業所得稅還是要由總公司來報，報到總公司所在地之
    國稅局，國稅局再對公司之損益加以審核」等語屬實（見本院九十年六月二十日
    訊問筆錄），且有財政部高雄市國稅局各類所得資料申報書、萬財發公司八十五
    年度薪工資支付憑證、順益聯合會計師出具予萬財發高雄分公司之收據存卷可考
    。是被告於八十五年四月間起即非萬財發公司之負責人，亦無參與案外人丙○○
    之申報薪資、所得稅業務，是其應無在業務上所作成之文書登載不實事項、盜用
    印章及非法逃漏稅捐之犯行。至案外人丙○○之離職證明及八十五年度之扣繳憑
    單影本，固足證明萬財發公司浮報案外人丙○○之薪資支出，惟尚不足據以認定
    上開扣繳憑單確係被告所制作，自難僅憑萬財發公司有申報不實情事，即遽認被
    告有公訴人所指犯罪行為之實施及故意。綜上，被告前揭辯解，洵非虛詞。此外
    ，本院復查無其他證據足資證明被告確有違反稅捐稽徵法、盜用印章及行使業務
    登載不實之文書犯行，既不能證明被告犯罪，爰依首揭法條之規定，諭知被告無
    罪之判決。
據上論段，應依刑事訴訟法第三百零一條第一項，判決如主文。
本案經檢察官林慧美到庭執行職務。
中      華      民      國      九十      年      六      月    二十九  日
                                  臺灣高雄地方法院刑事第七庭
                                      法  官  何  秀  燕
右正本證明與原本無異。
如不服本判決，應於判決送達後十日內，向本院提出上訴狀。
                                      書記官  邱  靜  銘
中      華      民      國      九十      年      六      月    二十九  日


司法院資訊處製作；財團法人民間司法改革基金會備份。
